臺灣臺中地方法院民事判決
110年度訴字第2269號
原      告  王馨    

訴訟代理人  賈俊益律師                    
複代理人    曾玲玲律師                      
被      告  王瑞旭  
            黃潔渝  

共      同
訴訟代理人  李淑娟律師                    
上列當事人間請求損害賠償事件，本院於民國111年3月15日言詞
辯論終結，判決如下：
    主      文
被告應連帶給付原告新臺幣15萬元，及自民國110年8月31日起
至清償日止，按年息百分之5計算之利息。
原告其餘之訴駁回。
訴訟費用由被告連帶負擔4分之1，其餘由原告負擔。
本判決原告勝訴部分得假執行。被告如以新臺幣15萬元為原告預
供擔保，得免為假執行。　　
原告其餘假執行之聲請駁回。
    事實及理由
一、原告主張：伊與被告王瑞旭(下稱王瑞旭)於民國106年10月1
    1日結婚，婚後共住臺中市北屯區之達利雙星大廈，被告黃
    潔渝(下稱黃潔渝)為社區主任秘書。伊先於鄰居及社區工作
    人員處得知被告2人在社區內、外有搭肩、摟腰等肢體上親
    密互動之行為，嗣於108年8月26日發現被告間之LINE對話紀
    錄，內容充滿曖昧用語，已逾越朋友間交往禮儀，致伊精神
    上受有極大痛苦，已侵害伊基於配偶關係之身分法益而情節
    重大，爰依民法第184條第1項前段、第185條第1項前段、第
    195條第1、3項規定提起本件訴訟，伊請求賠償並未罹於時
    效等語。並聲明：被告應連帶給付原告新臺幣（下同）60萬
    元，及自起訴狀繕本送達最後一位被告翌日起至清償日止，
    按年息5%計算之利息；願供擔保，請准宣告假執行。　
二、被告則以：被告間之LINE對話內容是基於朋友間互相關心、
    寒暄，並無侵害原告之配偶權。原告於108年8月7日傳送圖
    片予黃潔渝，用意是宣示主權，可見原告於108年8月7日前
    早已知悉被告間之對話內容，卻遲至110年8月23日始提起本
    件訴訟，已逾侵權行為2年請求權時效。且原告未經同意翻
    拍王瑞旭手機內容，該違法取得之對話內容，無法作為本件
    證據。原告自108年9月起陸續以不實情事對王瑞旭提告，早
    已無夫妻情分，縱認前開對話內容侵害其配偶權，亦難認有
    何精神受損之情事等語置辯。並聲明：原告之訴駁回；如受
    不利判決，願供擔保請准宣告免為假執行。
三、得心證之理由：
（一）原告主張：其與王瑞旭婚姻關係期間，被告2人於108年7
      、8月間有以LINE通訊軟體為對話，業據其提出被告間之
      對話紀錄為證（見本院卷第21-35頁），且該對話紀錄內
      容之真正性並為被告所不爭執（見本院卷第160頁），堪
      認原告上開主張之事實為真正。
（二）按婚姻係以夫妻之共同生活為其目的，配偶應互相協力保
      持其共同生活之圓滿安全及幸福，而夫妻間互守誠實，係
      為確保其共同生活之圓滿安全及幸福之必要條件，故應解
      為配偶因婚姻契約而互負誠實之義務，配偶之一方行為不
      誠實，破壞共同生活之圓滿安全及幸福者，即為違反因婚
      姻契約之義務而侵害他方之權利（最高法院55年台上字第
      2053號裁判意旨參照）。是於婚姻關係存續中，不容忍他
      人對婚姻本質加以破壞，倘有予以干擾或侵害者，即屬破
      壞基於婚姻配偶權關係之生活圓滿、安全及幸福法益，該
      等行為與婚姻配偶權益所受之損害間自有相當因果關係。
（三）次按訴訟權之保障與隱私權之保護，兩者發生衝突時，如
      因侵害隱私權而取得之證據，法院應否以欠缺證據能力，
      予以排除問題，於民刑事訴訟程序應分別以觀，異其審查
      標準。又民事訴訟程序，係對立兩造立於公平地位，於法
      院審理時就私權為攻擊防禦，證據取得與提出，原無不對
      等情事，自無公權力運作侵害人權之弊，是證據能力審查
      密度，允宜較為寬鬆，非有重大不法情事，不宜任意以證
      據能力欠缺為由，而援引證據排除法則予以排除。尤以侵
      害配偶權事件，被害人家庭圓滿期待權、配偶身分法益及
      為實現其權利保護之證明權，與被指侵害配偶權者之隱私
      權、通訊自由及肖像權等權利間恆有衝突。實體法上既承
      認夫妻於婚姻關係存續中有家庭圓滿期待權、配偶身分法
      益，然衡諸社會現實情況，妨害他人婚姻權益之不法行為
      ，常以隱秘方式行之，並因隱私權、住居權受法律保護之
      故，被害人舉證極其不易。是以，不法行為人之隱私權或
      肖像權與被害人之訴訟權發生衝突時，兩者間應為一定程
      度之調整，並應容許一定程度之不貞蒐證權。準此，以侵
      害隱私權之方式而取得之證據，應視證據之取得，是否符
      合比例原則以定，而非概予排除。經查，原告提出之對話
      內容，被告均未否認其形式上真正。被告雖辯稱原告以違
      法方式取得，自無證據能力等語，本院審酌原告與王瑞旭
      既為夫妻關係，在此情形下，夫妻間關於住所屋內存放資
      料之隱秘性，顯然低於一般人之期待。則原告接觸王瑞旭
      之手機，進而翻拍手機內所儲存之LINE對話內容，對於王
      瑞旭隱私或秘密通訊所造成侵害程度，遠低於原告配偶法
      益之重要性。依前開說明，尚不得認為此部分證據欠缺證
      據能力。且民事妨害他人婚姻權益之不法行為，常以隱秘
      方式為之，原告舉證極其不易，客觀上實難苛求原告必須
      另採其他方式加以取證。是本院認原告所提對話紀錄之證
      據方法，得憑為本件認定被告間有無不法侵害原告配偶利
      益事實之證據，被告辯稱因原告係違法取得對話內容，不
      能作為證據云云，洵非可採。　　　　
（四）原告主張被告間存在逾越男女交往分際之行為而侵害原告
      之配偶權乙節，為被告所否認，並以前詞置辯，原告自應
      就此有利於己之事實，負舉證責任，經查：觀諸被告間之
      LINE對話紀錄顯示：王瑞旭於108年7、8月間，有稱呼黃
      潔渝「Baby」，傳送愛心貼圖、贈與情人節禮物，多有互
      傾愛意對話（本院不在本判決書詳載其內容），儼然係以
      親密愛人關係自居，渠等間之親暱往來互動，已逾越一般
      男女正常來往情誼及社交分際，已足認定侵害原告基於配
      偶對於完整健全及幸福家庭之期待，以及對於配偶忠誠度
      之信任，自屬侵害原告身為配偶之身分權益。被告辯稱是
      基於朋友間互相關心、寒暄等，故對原告無侵權行為云云
      ，委無足採。至於王瑞旭與原告之婚姻關係是否早生破綻
      ，並無礙於被告侵害原告配偶權之事實。
（五）再按因侵權行為所生損害賠償請求權，自請求權人知有損
      害及賠償義務人時起，2年間不行使而消滅，為民法第197
      條第1項前段所明定，惟所謂知有損害及賠償義務人之知
      ，係指明知而言，如當事人間就知之時間有所爭執，應由
      賠償義務人就請求權人知悉在前之事實，負舉證責任。被
      告主張原告於本件之請求，已逾2年之請求權時效，惟此
      為原告所否認，自應由被告舉證以實其說。經查，被告辯
      稱原告於108年8月7日傳送貼圖予黃潔渝（見本院卷第21
      頁），則原告早於108年8月7日前已知悉上情，原告遲至1
      10年8月23日提起本件訴訟，已逾2年請求權時效云云。然
      查，依原告所提原告手機截圖頁面（見本院卷第82-87頁
      ），拍攝時間顯示為108年8月26日，則原告主張係於108
      年8月26日翻拍王瑞旭之手機之對話內容，應屬可信。至
      原告雖於108年8月7日有傳送貼圖予黃潔渝，然此貼圖並
      無法證明原告當時已知悉被告侵害其配偶權之事實，故本
      院實難依此判定，是依本案卷證僅可認定原告至遲於108
      年8月26日即知本件情節，則原告於110年8月23日提起本
      件訴訟，自尚未逾越2年之請求權時效，故被告所辯原告
      已逾請求權時效之詞自不足採信。　
（六）綜上，原告主張其因被告之侵權行為，致其精神上蒙受痛
      苦，請求被告賠償其所受非財產上損害，洵屬有據。　　
（七）末按因故意或過失，不法侵害他人之權利者，負損害賠償
      責任。故意以背於善良風俗之方法，加損害於他人者亦同
      。數人共同不法侵害他人之權利者，連帶負損害賠償責任
      。不法侵害他人之身體、健康、名譽、自由、信用、隱私
      、貞操，或不法侵害其他人格法益而情節重大者，被害人
      雖非財產上之損害，亦得請求賠償相當之金額；前2項規
      定，於不法侵害他人基於父、母、子、女或配偶關係之身
      分法益而情節重大者，準用之，民法第184條第1項、第18
      5條第1項前段、第195條第1、3項分別定有明文。又不法
      侵害他人之人格權，被害人受有非財產損害，請求加害人
      賠償相當金額之慰撫金時，法院對於慰撫金之量定，應斟
      酌實際加害情形、所造成之影響、被害人所受精神上痛苦
      之程度、雙方之身分、地位、經濟狀況及其他各種情形，
      以核定相當之數額（最高法院分別著有47年台上字第1221
      號、51年台上字第223號及76年台上字第1908號裁判意旨
      參照）。又身分法益與人格法益同屬非財產法益，上開最
      高法院有關人格法益受侵害而酌定慰撫金之標準，自得為
      本件衡量原告因身分法益受侵害所受之損害，其賠償數額
      究竟若干為適當之參考。兩造之學經歷財產狀況，業經兩
      造陳明在卷（見本院卷第95、105-107頁），並有稅務電
      子閘門調件明細表附卷可憑（外放）。本院斟酌兩造之身
      分、地位、經濟能力與原告所受之精神上痛苦，認原告請
      求被告賠償精神慰撫金以15萬元為適當，逾此部分之請求
      ，則為無理由，不應准許。
四、從而，原告依民法第184條第1項前段、第185條、第195條第
    3項準用第1項前段等規定，請求被告連帶給付15萬元，及自
    起訴狀繕本送達最後一位被告之翌日即110年8月31日（見本
    院卷第71、73頁）起至清償日止，按年息5%計算之法定遲延
    利息，為有理由，應予准許，逾此部分之請求，則屬無據，
    應予駁回。
五、本件原告勝訴部分所命給付未逾50萬元，依民事訴訟法第38
    9條第1項第5款，應依職權宣告假執行，被告就其敗訴部分
    陳明願供擔保請准免為假執行，經核於法尚無不合，爰酌定
    相當擔保金額准許之；至於原告敗訴部分，其假執行之聲請
    ，因失所依據，應予駁回。　　
六、本件事證已臻明確，兩造其餘陳述、主張及未經援用之證據
    ，核與本件判決結論不生影響，爰不一一論述，附此敘明。
七、訴訟費用負擔之依據：民事訴訟法第79條、第85條第2項。
中　　華　　民　　國　　111 　年　　3 　　月　　29　　日
                  民事第六庭    法  官  謝慧敏
正本係照原本作成。
如對本判決上訴，須於判決送達後20日內向本院提出上訴狀。如
委任律師提起上訴者，應一併繳納上訴審裁判費。
中　　華　　民　　國　　111 　年　　3 　　月　　29　　日
                                書記官  黃于娟